臺灣士林地方法院行政訴訟判決　
111年度交字第82號
原      告  蔡沛霖  

被      告  臺北市交通事件裁決所

代  表  人  蘇福智  
訴訟代理人  楊承達  
上列當事人間交通裁決事件，原告不服被告中華民國111年3月8
日北市裁催字第22-A00T4H325號裁決，提起行政訴訟，本院判決
如下：
　　主      文
原告之訴駁回。
訴訟費用新臺幣參佰元由原告負擔。 
    事實及理由
壹、程序事項：
　　本件原告因不服被告於民國111年3月8日以北市裁催字第22-
    A00T4H325號違反道路交通管理事件裁決書（下稱原處分）
    ，裁處其罰鍰新臺幣（下同）1,800元，並記違規點數3點，
    提起行政訴訟，依行政訴訟法第237條之1規定，應適用交通
    裁決事件訴訟程序，本院並依同法第237條之7規定，爰不經
    言詞辯論，逕為判決。
貳、實體事項：
一、爭訟概要：
　　臺北市政府警察局萬華分局（下稱舉發機關）莒光派出所員
    警認原告於111年1月21日17時11分許，駕駛其所有車牌號碼
    000-0000號普通重型機車（下稱系爭機車），在臺北市萬華
    區萬大路與西藏路口，有「駕車行經有燈光號誌管制之交岔
    路口闖紅燈」之違規事實，而於同日填製臺北市政府警察局
    掌電字第A00T4H325號舉發違反道路交通管理事件通知單（
    下稱舉發通知單）當場舉發原告，並記載應到案日期為111
    年2月20日前。原告於111年1月22日向被告提出申訴，經舉
    發機關查復違規事實屬實，原告遂於111年3月8日向被告申
    請開立裁決書，被告乃於同日作成原處分，依道路交通管理
    處罰條例第53條第1項、第63條第1項第3款等規定，裁處原
    告罰鍰1,800元，並記違規點數3點。原告不服，遂提起本件
    行政訴訟。
二、原告起訴主張：
　㈠原告於前揭時、地，駕駛系爭機車因紅燈越線被員警查獲開
    立舉發通知單，並遭裁處原處分。原告向臺北市議會梁文傑
    議員服務處陳情，並得到舉發機關回復，陳稱依據交通部82
    年4月22日交路字第009811號函（下稱系爭函文），闖紅燈
    認定標準會議紀錄略以：「無繪設路口範圍者：以車輛無視
    於紅燈號誌，而有穿越路口之企圖，其車身並已伸越停止線
    並足以妨害其他方向人（若有行人穿越道）、車通行者亦以
    闖紅燈論處。」。原告查詢系爭函文，其第三點後段略以：
    「…若僅車身伸越停止線則以不遵守標線指示視之。」。原
    告無企圖穿越路口，於員警舉發時亦停等於機車停等區內，
    雖伸越停止線並無妨害其他方向用路人，實難認定原告有闖
    紅燈之事實，依系爭函文第三點後段，若僅車身伸越停止線
    則以不遵守標線指示視之，舉發機關直接為不利於原告之認
    定，尚欠允當。原告為保權益，依法提出行政訴訟，請准撤
    銷不當裁罰等語。
　㈡並聲明：原處分撤銷。
三、被告答辯略以：
　㈠據舉發機關查復略以，有關原告對闖紅燈之取締標準有疑義
    一節，依系爭函文略以：「無繪設路口範圍者：以車輛無視
    於紅燈號誌，而有穿越路口之企圖，其車身並已伸越停止線
    並足以妨害其他方向人（若有行人穿越道）、車通行者亦以
    闖紅燈論處」。經檢視採證影像，系爭機車於紅燈時超越停
    止線及行人穿越道，行駛至路口待轉區後停車，查與系爭函
    文所示違規態樣相符，屬闖紅燈之行為，殆無疑義。經查採
    證影像及舉發機關答辯書，系爭機車於紅燈時穿越停止線及
    行人穿越道，行駛至路口待轉區後停車（影片名稱：A00T4H
    325，影片時間：2022/01/21，17：10：13至50秒），明顯
    可見系爭機車除穿越停止線亦越過行人穿越道，此顯已明顯
    影響其他用路人之安全。另查交通部110年12月22日交路字
    第1100036057號函說明二略以：「機車駕駛人於號誌為紅燈
    時，跨越停止線行駛至前方機慢車左轉待轉區之行為，因需
    跨越停止線及行人穿越道，已有妨害行人通行、衝擊行人或
    妨害其他方向欲至該機慢車左轉待轉區待轉之駕駛人通行之
    虞…，視同闖紅燈，而有處罰條例第53條第1項規定之適用」
    。原告駕駛系爭機車符合上揭態樣，故而被告之處分並無違
    誤。依道路交通安全規則第102條第1項第1款，駕駛人應依
    規定停止行駛，原告逕自紅燈闖越停止線及行人穿越道，顯
    已違反前揭規定，造成其他用路人之危險。被告爰依法裁處
    ，並無違誤。
　㈡並聲明：原告之訴駁回。
四、本院之判斷：
　㈠按「汽車（包括機車，同條例第3條第8款參照）駕駛人，行
    經有燈光號誌管制之交岔路口闖紅燈者，處新臺幣一千八百
    元以上五千四百元以下罰鍰。」、「汽車駕駛人有下列各款
    所列條款之一者，除依原條款處罰鍰外，並予記點：…三、
    有…第五十三條…情形之一者，各記違規點數三點。」，道路
    交通管理處罰條例第53條第1項、第63條第1項第3款分別定
    有明文。又按「汽車行駛至交岔路口，其行進、轉彎，應依
    下列規定：一、應遵守燈光號誌或交通指揮人員之指揮，遇
    有交通指揮人員指揮與燈光號誌並用時，以交通指揮人員之
    指揮為準。…」，道路交通安全規則第102條第1項第1款亦有
    明文。再按「行車管制號誌各燈號顯示之意義如左：…五、
    圓形紅燈㈠車輛面對圓形紅燈表示禁止通行，不得超越停止
    線或進入路口。…」，道路交通標誌標線號誌設置規則第206
    條第5款第1目亦有明定。
　㈡經查，原告駕駛系爭機車，於上揭時、地，有「駕車行經有
    燈光號誌管制之交岔路口闖紅燈」等情，有舉發通知單、舉
    發機關111年2月8日北市警萬分交字第1113001715號函暨所
    附受理舉發違反道路交通管理事件通知單申訴答辯書、採證
    照片、駕駛人基本資料、機車車籍查詢資料、交通部110年1
    2月22日交路字第1100036057號函等件附卷可稽（見本院卷
    第46、50-58、64-68頁）。
　㈢原告主張：伊無企圖穿越路口，於員警舉發時亦停等於機車
    停等區內，雖伸越停止線並無妨害其他方向用路人，實難認
    定伊有闖紅燈之事實，依系爭函文第三點後段，若僅車身伸
    越停止線則以不遵守標線指示視之，舉發機關直接為不利於
    伊之認定，尚欠允當等語。經查：
　⒈本院當庭勘驗採證影像（檔案名稱：A00T4H325.MP4），勘驗
    結果為：「錄影畫面一開始右下角顯示時間為西元2022年1
    月21日，影像時間17：10：32（此為錄影畫面所示時間，下
    同），可看見當時陰天，日間光線充足，有聲音。面向萬大
    路行向之交通號誌（如黃色方框所示）顯示為紅燈（見本院
    卷第77-78頁擷取畫面1）。於17：10：35，可看見面向系爭
    機車（如紅色圓框所示）行向之交通號誌（如黃色方框所示
    ）顯示為紅燈，系爭機車超越停止線（見本院卷第78頁擷取
    畫面2）。於17：10：35，可看見面向系爭機車（如紅色圓
    框所示）行向之交通號誌（如黃色方框所示）顯示為紅燈，
    系爭機車行駛至行人穿越道（見本院卷第79頁擷取畫面3）
    。於17：10：36，可看見面向系爭機車（如紅色圓框所示）
    行向之交通號誌（如黃色方框所示）顯示為紅燈，系爭機車
    行駛穿越行人穿越道，欲行駛至機車待轉格（見本院卷第80
    頁擷取畫面4）。於17：10：37，可看見面向系爭機車（如
    紅色圓框所示）行向之交通號誌（如黃色方框所示）顯示為
    紅燈，系爭機車行駛至機車待轉格（見本院卷第81頁擷取畫
    面5）。於17：10：40至17：10：47，可看見面向系爭機車
    （如紅色圓框所示）行向之交通號誌（如黃色方框所示）顯
    示為紅燈，系爭機車暫停於機車待轉格，員警往系爭機車方
    向行走（見本院卷第82頁擷取畫面6、7）。於17：10：48，
    可看見員警走向系爭機車（如紅色圓框所示），以左手指示
    方向（見本院卷第83頁擷取畫面8），並有以下對話：警：
    先生你好。警：不好意思麻煩旁邊幫我稍等一下好不好。…
    」，有勘驗筆錄在卷可按（見本院卷第91-92頁）。依勘驗
    結果，可見原告駕駛系爭機車，於其行向號誌為紅燈時，超
    越停止線、行經行人穿越道，至該路口機車待轉區。
　⒉原告雖主張：伊無企圖穿越路口，雖伸越停止線，並無妨害
    其他方向用路人，且停等於機車待轉區，依系爭函文第三點
    後段，若僅車身伸越停止線則以不遵守標線指示視之等語。
    ①然依道路交通標誌標線號誌設置規則第206條第5款第1目規
    定，於車輛面對圓形紅燈時，不得超越停止線或進入路口（
    詳如前述），原告駕駛系爭機車，於其行向號誌為紅燈時，
    超越停止線，其有闖紅燈之違規事實，應堪認定。②原告雖
    主張其並無妨害其他用路人等語。然查，系爭機車於其行向
    號誌為紅燈時超越停止線、行經行人穿越道，至機車待轉區
    ，所為可能使另一行向即行向號誌為綠燈之車輛直行時，需
    注意於右前方、右側直行至待轉區之系爭機車，並因此減速
    、變換車道以為因應，且系爭機車暫停於機車待轉區，亦可
    能占用行向號誌為綠燈原欲待轉機車之停放位置，所為自已
    影響該路口之行車安全，原告主張其並未妨害其他用路人等
    語，應非可採。③至原告所指系爭函文第三點後段，若僅車
    身伸越停止線則以不遵守標線指示視之等語。經核，本件原
    告駕駛系爭機車業已超越停止線、行經行人穿越道，至該路
    口機車待轉區，並非系爭函文所指「僅車身伸越停止線」之
    情形，原告此部分所述，容有誤會。
五、綜上所述，本件原告於上開時、地，確有「駕車行經有燈光
    號誌管制之交岔路口闖紅燈」之違規事實，員警所為舉發並
    無違誤，被告依道路交通管理處罰條例第53條第1項、第63
    條第1項第3款、違反道路交通管理事件統一裁罰基準及處理
    細則及違反道路交通管理事件統一裁罰基準表之規定，裁處
    原告罰鍰1,800元，並記違規點數3點，並無違法。原告訴請
    撤銷為無理由，應予駁回。
六、本件判決基礎已臻明確，兩造其餘之攻擊防禦方法經本院斟
    酌後，核與判決不生影響，無一一論述之必要，併予敘明。
七、本件第一審裁判費為300元，應由原告負擔，爰確定第一審
    訴訟費用額如主文第2項所示。
八、據上論結，本件原告之訴為無理由，依行政訴訟法第237條
    之7、第237條之8第1項、第98條第1項前段，判決如主文。
中　　華　　民　　國　　111 　年　　5 　　月　　30　　日
　　　　　　　　　行政訴訟庭　法　官　林宜靜
以上為正本係照原本作成。
如不服本判決，應於判決送達後20日內，向本院提出上訴狀並表
明上訴理由（原判決所違背之法令及其具體內容或依訴訟資料可
認為原判決有違背法令之具體事實），其未載明上訴理由者，應
於提出上訴後20日內向本院補提理由書（上訴狀及上訴理由書均
須按他造人數附繕本，如未按期補提上訴理由書，則逕予駁回上
訴），並應繳納上訴裁判費新臺幣750元。
中　　華　　民　　國　　111 　年　　5 　　月　　30　　日
                              書記官  鍾堯任